【裁判字號】    99,簡上,244
【裁判日期】    990930
【裁判案由】    毒品危害防制條例
【裁判全文】
臺灣臺北地方法院刑事判決             99年度簡上字第244號
公  訴  人  臺灣臺北地方法院檢察署檢察官
上  訴  人
即  被  告  甲○○
上列上訴人即被告因毒品危害防制條例案件，經檢察官提起公訴
（99年度偵字第1090號、99年度偵字第5946號），本院認宜以簡
易判決處刑，於中華民國99年5月31日為99年度簡字第1438 號第
一審簡易判決，被告不服，提起上訴，本院管轄之第二審合議庭
判決如下：
    主  文
上訴駁回。
    事  實
一、甲○○明知愷他命係毒品危害防制條例第2條第2項第3 款所
    列之毒品，不得非法持有。詎謝宗甫（轉讓毒品部分業經原
    審判處有期徒刑4月確定）於民國98年12月22日上午3時許，
    在臺北市中山區某酒店內，向真實姓名年籍不詳之人，以新
    臺幣（下同）1萬元之代價，購得愷他命1包後，即於同時、
    地，將不詳數量之愷他命轉讓供甲○○施用。嗣謝宗甫於酒
    店消費完畢欲離開時，即與甲○○共同基於持有第三級毒品
    愷他命之犯意聯絡，將上開剩餘之愷他命1 包（驗前純質淨
    重約47.21 公克）暫交甲○○置於隨身攜帶之背包中，以防
    被警查獲。後甲○○駕駛車號 1626-RG號自小客車搭載謝宗
    甫離開，於同日上午5 時50分許，行經臺北市中山區○○○
    路○段2號前時，經警攔檢而當場查獲，並扣得上開毒品。
二、案經臺北市政府警察局中山分局報告及臺灣臺北地方法院檢
    察署檢察官自動檢舉簽分偵辦。
    理  由
壹、證據能力方面：
    按被告以外之人於審判外之言詞或書面陳述，除法律有規定
    者外，不得作為證據。刑事訴訟法第159條第1項固有明文。
    惟按被告以外之人於審判外之陳述，雖不符前4 條之規定，
    而經當事人於審判程序同意作為證據，法院審酌該言詞陳述
    或書面陳述作成時之情況，認為適當者，亦得為證據。同法
    第159條之5第1 項亦有明定。查證人即原審共同被告謝宗甫
    於警詢及偵查中之供述，對被告甲○○而言，係被告以外之
    人於審判外之陳述，然經被告甲○○於本院準備程序中同意
    作為證據（見本院卷第15頁反面），本院審酌該等供述之作
    成，並無違法取供之情形，認以之作為證據並無不當之處，
    揆諸上揭規定及說明，應認謝宗甫於警詢及偵查中之供述有
    證據能力。
貳、實體方面：
一、上開事實，業據被告於警詢、偵查及原審訊問時坦承不諱（
    見臺灣臺北地方法院檢察署99年度偵字第1090號卷第63頁及
    本院99年度易字第824 號卷第19頁），核與證人謝宗甫於警
    詢及偵查中之證述相符（見同上偵卷第7 頁至第10頁及第62
    頁至第63頁），扣案白色晶體1 包經送具專門鑑定毒品能力
    之內政部警政署刑事警察局鑑定，結果確為第三級毒品愷他
    命，純度約98％，驗前純質淨重約47.21公克，有該局99年1
    月15日刑鑑字第0980179870號鑑定書附卷可稽（見同上偵卷
    第76頁），足徵被告任意性自白與事實相符，事證明確，被
    告犯行堪以認定，應予依法論科。
二、按愷他命屬毒品危害防制條例第2條第2項第3 款所規定之第
    三級毒品。核被告所為，係犯毒品危害防制條例第11條第 5
    項持有第三級毒品純質淨重20公克以上之罪。原審認被告罪
    證明確，援引刑事訴訟法刑事訴訟法第449條第2 項、第450
    條第1項、第454條第2項，毒品危害防制條例第11條第5項，
    刑法第11條前段、第41條第1項前段，判處有期徒刑2月，並
    諭知易科罰金折算標準，並援引刑法第38條第1項第1款、第
    2 項，就上開毒品宣告沒收，其認事用法均無違誤，量刑亦
    甚妥適。
三、被告上訴意旨略以：該包愷他命並非其所有，當初為警攔查
    時，該包愷他命並不在其身上，而是在其背包中，其是將背
    包翻給警察看時才知道有該包愷他命，而背包是放在車上，
    其並未持有該包愷他命，且原審判處有期徒刑2 月，實屬過
    重云云。惟查：
  (一)證人謝宗甫於偵查中證稱：「（問：是否將購買的K 他命放
    置在甲○○的背包？）是的，因為我沒有帶包包，怕拿在手
    上馬上就被抓」，被告於偵查中亦自承：「（問你身上查獲
    的K他命是謝宗甫寄放的嗎？）是的，我知道是K它命，因為
    我之前跟他一起吸食」（以上見同上偵卷第63頁至第64頁）
    、「（問：為何會在你背包裡？）因為謝宗甫沒有帶背包，
    所以他就寄放在我這，因為我當時很累所以我就答應他，如
    過我精神狀況很好的話，我就不會同意他把東西放在我這邊
    」（見同上偵卷第96頁）。另被告於原審訊問時亦供稱：「
    我認為東西不是我的，那是謝宗甫暫時放在我包包，想說我
    回家就會還給他了」（見同上本院易字卷第18頁反面），足
    認被告於謝宗甫將該包愷他命放置其背包時，係經被告同意
    且其明知該包白色晶體即為第三級毒品愷他命。被告翻異前
    詞，辯稱其是將背包翻給警察看時才知道有該包愷他命云云
    ，顯係卸責之詞，洵不足採。
  (二)又按刑事法所稱之持有與民事法上之所有權，核屬不同之概
    念。所謂持有關係，係指行為人有主觀上對某特定物之持有
    支配意思，及對於該特定物有現實之管領支配力。前者與行
    為能力無關，只要有事實之支配意思即為已足，即如孩童與
    精神病患亦有持有意思，又不以持有人有持續不斷支配意思
    為先決條件，即如沉睡中之人或無意識之人，仍舊有潛在之
    持有支配意思，且在一定空間之範圍內具有支配權者，在此
    範圍內其支配管領力所及之物，若無其他人第三人對之存有
    特別支配關係時，則對於該空間有支配權者，對於該物有包
    括之持有意思，而屬於該物之持有人；後者則必須考量社會
    上之通念，如果對某特定物之支配並無障礙，則仍屬具有客
    觀上之持有支配關係，例如汽車所有人或駕駛人將車停放在
    路旁而離去，對於該車具持有支配關係。查被告於原審訊問
    時供稱：該包愷他命係謝宗甫暫時放在其背包，其想說回家
    後就會還給謝宗甫等語，足認被告主觀上於謝宗甫將該包愷
    他命放在其背包起至回到家止，對該包愷他命有持有支配意
    思，而該包愷他命既係放在被告之背包中，該背包復置於被
    告所駕駛之上開自小客車，被告對於該包愷他命有包括之持
    有意思，且具有現實之管領支配力，即被告持有該包愷他命
    ，該持有關係不因被告精神不佳或因受攔查下車而中斷，被
    告辯稱其並未持有該包愷他命，亦不足採。
  (三)末按關於刑之量定，係實體法上賦予法院得為自由裁量之事
    項，倘其未逾越法律所規定之範圍，或有濫用權限之情事，
    即不得任意指為違法。又持有第三級毒品純質淨重20公克罪
    之法定刑為3 年以下有期徒刑，得併科30萬元以下罰金，毒
    品危害防制條例第11條第5 項亦有明定。原審判處被告有期
    徒刑2 月，並未逾越上開法律所規定之範圍，亦無任何濫用
    權限之情事，被告任意指摘量刑過重，亦不足採。
  (四)綜上，被告否認犯行之辯詞，及任意指摘量刑過重，均不足
    採。是本件上訴人之上訴，洵屬無由，應予駁回。
據上論斷，依刑事訴訟法第455條之1第1項、第3 項、第368條，
判決如主文。
本案經檢察官黃碧玉到庭執行職務。
中    華    民    國    99    年    9     月    30    日
                  刑事第十四庭  審判長法  官  吳冠霆
                                      法  官  陳琪媛
                                      法  官  賴武志
以上正本證明與原本無異。
本判決不得上訴。
                                      書記官  劉麗英
中    華    民    國    99    年    9     月    30    日

司法院資訊處製作；財團法人民間司法改革基金會備份。
